最　高　行　政　法　院　裁　定
                                     100年度裁字第1151號
上  訴  人　吳知心
訴訟代理人　黃文玲　律師
            陳家祥　律師
被 上訴 人　財政部臺北市國稅局
代　表　人　陳金鑑
上列當事人間綜合所得稅事件，上訴人對於中華民國100年3月2
日臺北高等行政法院99年度簡字第680號判決，提起上訴，本院
裁定如下：
　　主  文
上訴駁回。
上訴審訴訟費用由上訴人負擔。
　　理  由
一、按對於適用簡易程序之裁判提起上訴，須經本院許可，且該
    許可以訴訟事件所涉及之法律見解具有原則性者為限，行政
    訴訟法第235條定有明文。所謂法律見解具有原則性者，係
    指該事件涉及之法律問題意義重大，而有加以闡釋必要之情
    形而言，非以其對於該訴訟當事人之勝敗有無決定性之影響
    為斷。例如原裁判所適用之行政命令是否牴觸法律之判斷，
    或高等行政法院就同類事件所表示之法律見解存在歧異，或
    與本院向來之見解互相牴觸，有由本院確認或統一法律上意
    見之必要等情形屬之。
二、上訴人民國（下同）93年度綜合所得稅結算申報，於列舉扣
    除額項下列報配偶吳周阿緣93年間捐贈坐落臺北市○○區○
    ○段○○段192之1地號（持分6／428○○○區段○○段9地號
    （持分21／428○○○區段○○段61地號（持分21／428）土
    地（下稱系爭土地）予彰化縣員林鎮公所（下稱員林鎮公所
    ）之捐贈扣除額2,217,018元。被上訴人初查以未能提示系
    爭土地取得成本確實資料，乃依財政部94年2月18日台財稅
    字第09404500070號令（下稱財政部94年2月18日令）核定之
    認定標準，按系爭土地公告現值2,217,018元之16%核定土地
    捐贈扣除額為354,723元，並核定綜合所得總額3,406,809元
    ，綜合所得淨額2,466,101元，補徵稅額399,453元。上訴人
    就核定之捐贈扣除額不服，申請復查，經被上訴人以99年6
    月4日財北國稅法二字第0990228478號復查決定（下稱原處
    分）駁回其復查之申請。上訴人不服，提起訴願經遭駁回，
    提起行政訴訟後，又遭原審駁回，遂提起本件上訴。
三、本件上訴人對於高等行政法院適用簡易程序所為之判決，提
    起上訴，略以：被上訴人未提出上訴人聲請調查之93年度綜
    合所得稅補徵處分全卷，原判決未交代其得拒絕提出理由，
    自有違反行政訴訟法第176條準用民事訴訟法第286條規定應
    調查事項未調查及不備理由之違法，此涉及侵害人民憲法上
    之訴訟權，具有重大法律上意義，與本院歷來判決及判例有
    所齟齬。另原判決認具有撤銷先前違法免、退稅處分涵義之
    補徵處分並無信賴保護原則適用，顯有不適用行政程序法第
    117條、第119條及本院98年度判字第639號判決之違法。再
    查財政部92年6月3日令及94年2月18日令，對於可否將土地
    捐贈金額全額扣抵綜合所得稅乙事，以93年1月1日區隔為此
    日期前捐贈者可全額扣抵，其後捐贈者僅能扣抵16%，明顯
    全未考量捐贈土地是否意圖逃漏稅捐，或未審酌捐贈土地是
    否為公共設施保留地，使稅捐扣抵成為齊頭式平等，而非憲
    法第7條規定強調之實質平等權，原判決援用即有適用法規
    不當之違法等語，為其論據。按上開財政部92年6月3日令及
    94年2月18日令，乃財政部基於中央財稅主管機關職權，就
    所得稅法第17條第1項第2款第2目之1捐贈列舉扣除金額計算
    之立法意旨所作之解釋，而財政部94年2月18日令係依上開
    令釋意旨，核定93年度個人捐贈土地列報捐贈列舉扣除金額
    認定之標準為土地公告現值之16%，為補充財政部92年6月3
    日令第3點所釋之認定標準，尚未增加所得稅法第17條所定
    列舉扣除額權利之限制要件，亦未牴觸法律保留原則；又稽
    徵機關本於職權調查，如發現有應徵之稅捐者，非不得依稅
    捐稽徵法第21條規定於5年核課期間內依法予以課徵，並不
    因曾有退稅處分而阻卻該法條之效力，尚難以曾有退稅處分
    而據為信賴保護原則之適用。上訴人所引本院98年度判字第
    639號判決之意旨，與本件案情尚屬有別，難資為比附援引
    。原判決以原處分因上訴人未能提示土地取得成本確實證據
    ，乃依首揭令釋意旨及認定標準，按公告土地現值之16%計
    算核定系爭土地之捐贈扣除額，認並無違誤，自屬有據。核
    上訴人所陳上述理由，所爭執者尚非針對高等行政法院各庭
    間就同類事件所表示之法律見解存在歧異，須由本院統一法
    律上意見，或該訴訟事件所涉法律問題意義重大，而有由本
    院加以闡釋必要之問題。核無所涉及之法律見解，具有原則
    性之重要，而有加以闡釋之必要情形，依首開規定及說明，
    其上訴不應許可，應予駁回。
四、據上論結，本件上訴為不合法。依行政訴訟法第249條第1項
    前段、第104條、民事訴訟法第95條、第78條，裁定如主文
    。
中　　華　　民　　國　　100　 年　　5　　 月　　5　　 日
                    最高行政法院第六庭
                        審判長法官　黃　合　文
                              法官　鄭　忠　仁
                              法官　劉　介　中
                              法官　帥　嘉　寶
                              法官　陳　鴻　斌

以  上  正  本  證  明  與  原  本  無  異
中　　華　　民　　國　　100　 年　　5　　 月　　6　　 日
　　　　　　　　　　　　　　　書記官　王　史　民